【裁判字號】    99,訴,477
【裁判日期】    990319
【裁判案由】    毒品危害防制條例
【裁判全文】
臺灣臺中地方法院刑事判決               99年度訴字第477號
公  訴  人  臺灣臺中地方法院檢察署檢察官
被      告  甲○○
上列被告因毒品危害防制條例案件，經檢察官提起公訴（98年度
毒偵字第4288、4559號），被告於準備程序就被訴事實為有罪之
陳述，經告以簡式審判程序之旨，並聽取當事人意見後，合議庭
裁定由受命法官獨任進行簡式審判程序，本院判決如下：
    主    文
甲○○施用第一級毒品，累犯，處有期徒刑玖月。又施用第一級
毒品，累犯，處有期徒刑玖月。應執行有期徒刑壹年肆月。
    犯罪事實
一、甲○○曾因施用毒品案件，經觀察、勒戒後，認無繼續施用
    毒品之傾向，於民國93年 8月16日執行完畢釋放，並由臺灣
    臺中地方法院檢察署檢察官以93年度毒偵字第2571號為不起
    訴處分確定。復於上開觀察、勒戒執行完畢釋放後 5年內，
    再因施用毒品案件，經本院94年度訴字第 277號分別判處有
    期徒刑10月、4月；另因竊盜案件，經本院95年度易字第196
    號判處有期徒刑7月，上開各罪嗣經裁定應執行有期徒刑1年
    6月確定，於95年11月17日假釋付保護管束，迄96年1月15日
    期滿，未經撤銷假釋，以執行完畢論。不料甲○○猶不思戒
    除毒癮，復基於施用第一級毒品之犯意，分別於：(一)98年10
    月 4日晚上8、9時許，在台中縣太平市○○○街132巷5號住
    處，以針筒注射之方式，施用第一級毒品海洛因 1次。(二)98
    年10月31日晚上7、8時許，在上址住處內，以相同之方式，
    施用第一級毒品海洛因1次。嗣98年10月 7日上午9時35分許
    、同年11月4日上午9時25分許，分別在臺灣臺中地方法院檢
    察署觀護人室，經觀護人採尿送驗結果，均呈嗎啡陽性反應
    ，因而查悉上情。
二、案經臺灣臺中地方法院檢察署檢察官主動檢舉偵查起訴。
    理    由
一、上開犯罪事實，業據被告甲○○於偵查、本院準備程序及審
    判期日均坦白認罪(見98年度毒偵字第4288號偵查卷第6頁、
    98年度毒偵字第4559號偵查卷第8頁、本院卷第15、19頁)，
    且被告前揭採尿送驗結果，確均呈海洛因經人體代謝後之嗎
    啡陽性反應，有臺灣臺中地方法院檢察署受保護管束人（被
    告)尿液檢體監管紀錄表2份、詮昕科技股份有限公司於98年
    10月22日出具原樣編號 000000000之濫用藥物尿液檢驗報告
    、詮昕科技股份有限公司於98年11月18日出具原樣編號0000
    00000之濫用藥物尿液檢驗報告各1份在卷可憑（見98年度毒
    偵字第4288號偵查卷第2、3頁，98年度毒偵字第4559號偵查
    卷第2、3頁）。是被告之自白應與犯罪事實相符，堪認其確
    有上開2次施用海洛因之行為。
二、按施用第一、二級毒品為犯罪行為，毒品危害防制條例第10
    條定有處罰明文，故施用第一、二級毒品者，依前揭規定本
    應科以刑罰，惟基於刑事政策，對合於一定條件之施用者，
    依同條例第20條、第23條之規定，施以觀察、勒戒或強制戒
    治之保安處分。又毒品危害防制條例於92年7月9日修正公布
    ，自93年1月9日施行，其中第20條、第23條將施用毒品之刑
    事處遇程序，區分為「初犯」及「5年內再犯」、「5年後再
    犯」。依其立法理由之說明：「初犯」，經觀察、勒戒或強
    制戒治後，應為不起訴處分或不付審理之裁定；經觀察、勒
    戒或強制戒治執行完畢釋放後，「5 年內再犯」者，因其再
    犯率甚高，原實施之觀察、勒戒及強制戒治既已無法收其實
    效，爰依法追訴或裁定交付審理。至於經觀察、勒戒或強制
    戒治執行完畢釋放後，「5 年後再犯」者，前所實施之觀察
    、勒戒或強制戒治已足以遮斷其施用毒品之毒癮，為期自新
    及協助其斷除毒癮，仍適用「初犯」規定，先經觀察、勒戒
    或強制戒治之程序。從而依修正後之規定，僅限於「初犯」
    及「5年後再犯」2種情形，始應先經觀察、勒戒或強制戒治
    程序。倘被告於5年內已再犯，經依法追訴處罰，縱其第3次
    （或第 3次以上）再度施用毒品之時間，在初犯經觀察、勒
    戒或強制戒治執行完畢釋放5年以後，已不合於「5年後再犯
    」之規定，且因已於「5 年內再犯」，顯見其再犯率甚高，
    原實施觀察、勒戒或強制戒治，已無法收其實效，即應依該
    條例第10條處罰。至於第3次（或第3次以上）施用毒品之時
    間，是否宜有期間限制？以多久為適宜？則分屬刑事政策、
    專門醫學之範圍，非審判機關所能決定，有待循立法途徑解
    決（最高法院97年度第5次刑事庭會議、95年度第7次刑事庭
    會議決議參照）。查被告前於93年間因施用毒品案件，經觀
    察、勒戒後，認無繼續施用毒品之傾向，於93年 8月16日執
    行完畢釋放，並由臺灣臺中地方法院檢察署檢察官以93年度
    毒偵字第2571號為不起訴處分確定。又因施用毒品案件，經
    本院94年度訴字第277號分別判處有期徒刑10月、4月確定等
    情，有臺灣高等法院被告前案紀錄表在卷可稽（見本院卷第
    3至5頁）。本件被告施用第一級毒品海洛因之犯行，距其上
    開觀察、勒戒執行完畢釋放之時間雖均已逾 5年，但因其犯
    毒品危害防制條例第10條之罪，於觀察、勒戒執行完畢釋放
    以後，已於 5年內再犯毒品危害防制條例第10條之施用毒品
    罪，並經刑事判決確定，已如前述，是本件施用毒品之行為
    ，即與單純之初犯毒品危害防制條例第10條之施用毒品罪，
    經觀察、勒戒或強制戒治執行完畢釋放以後「5 年後再犯」
    之情形有別。又被告經觀察、勒戒釋放後，既於 5年內再施
    用毒品，足見先前所實施之觀察、勒戒尚不足以遮斷其施用
    毒品之毒癮，已無法收其實效，是被告既非於首次觀察、勒
    戒執行完畢後 5年內，均無任何施用毒品之犯行，揆諸上開
    最高法院刑事庭會議決議意旨，被告所為本件施用毒品犯行
    ，即無現行毒品危害防制條例第20條第 3項之適用，自毋須
    依同條第1項、第2項規定施予觀察、勒戒之處遇程序，而應
    逕依毒品危害防制條例第23條第 2項規定訴追處罰。綜上所
    述，本件被告 2次施用第一級毒品海洛因之犯罪事證已臻明
    確，其犯行洵堪認定，應依法論罪科刑。
三、查海洛因係毒品危害防制條例第2第2項第 1款所定之第一級
    毒品，不得非法施用、持有。被告 2次施用海洛因，核其所
    為，均係犯毒品危害防制條例第10條第 1項之施用第一級毒
    品罪。被告施用毒品前之持有第一級毒品之行為，本應論以
    持有第一級毒品罪，惟持有後進而施用，其持有之低度行為
    應各為施用之高度行為所吸收，均不另論以持有罪責。被告
    曾因施用毒品案件，經本院94年度訴字第 277號分別判處有
    期徒刑10月、4月；另因竊盜案件，經本院95年度易字第196
    號判處有期徒刑7月，上開各罪嗣經裁定應執行有期徒刑1年
    6月確定，於95年11月17日假釋付保護管束，迄96年1月15日
    期滿，未經撤銷假釋，以執行完畢論，有臺灣高等法院被告
    前案紀錄表在卷可參，其於徒刑執行完畢，5 年以內故意再
    犯本件有期徒刑以上之罪，皆為累犯，應各依刑法第47條第
    1項之規定加重其刑。又被告所犯上開2罪，犯意各別、行為
    互殊，應予分論併罰。爰審酌被告有多次犯罪前科之品行（
    參卷附臺灣高等法院被告前案紀錄表）、高中肄業之智識程
    度、經濟小康之生活狀況(見98年度他字第5561號偵查卷第3
    頁被告警詢筆錄受詢問人資料），其因施用毒品，經觀察、
    勒戒執行完畢後，仍不思戒惕，且無視於毒品對於自身健康
    之戕害及國家對於杜絕毒品犯罪之禁令，再次施用毒品，未
    見戒除惡習之決心，惡性非輕，然念及被告犯後能坦承犯行
    ，並配合檢警查緝販毒者，態度堪稱良好，且其施用毒品並
    無危害他人，犯罪手段尚屬平和，暨施用毒品者均有相當程
    度之成癮性及心理依賴，其犯罪心態與一般刑事犯罪之本質
    並不相同，應側重適當之醫學治療及心理矯治為宜等一切情
    狀，分別從輕量處如主文所示之刑，並定其應執行之刑。
四、被告於98年11月16日接受臺中市警察局第四分局員警詢問時
    ，固供稱所施用之毒品係來自綽號「○○」（因偵查不公開
    ，其詳細文字如卷內所載）之女子等語（見98年度他字第55
    61號偵查卷第4頁)；復於99年1月7日檢察官訊問時，供稱毒
    品係向「○○○」（因偵查不公開，其詳細文字如卷內所載
    ）購買等語（見98年度毒偵字第4559號偵查卷第8頁)。惟該
    綽號「○○」之女子即「○○○」涉嫌販賣毒品，業由員警
    於98年 8月12日報請臺灣臺中地方法院檢察署檢察官指揮偵
    辦，並對其所持用之行動電話，聲請本院核發通訊監察書在
    案，此經本院調取臺灣臺中地方法院檢察署98年度他字第43
    81、5561、5738號等偵查卷宗查明無誤，則「○○○」涉嫌
    販賣毒品案件之偵查，並非肇於被告上開供述，自不符毒品
    危害防制條例第17條第 1項之規定，無從適用該法律減輕其
    刑，惟被告既有配合檢警查緝販毒者，本院已將此項事實作
    為其犯後態度良好之審酌，從輕量刑，附此敘明。
五、據上論斷，應依刑事訴訟法第273條之1第 1項、第299條第1
    項前段，毒品危害防制條例第10條第 1項，刑法第11條前段
    、第47條第1項、第51條第5款，判決如主文。
本案經檢察官乙○○到庭執行職務。
中    華    民    國    99    年    3     月    19    日
            刑事第四庭    法  官  張恩賜
以上正本證明與原本無異。
如不服本判決，應於收受判決後10日內向本院提出上訴書狀，並
應敘述具體理由；其未敘述上訴理由者，應於上訴期間屆滿後20
日內向本院補提理由書（均須按他造當事人之人數附繕本）「切
勿逕送上級法院」。
                          書記官  黃舜民
中    華    民    國    99    年    3     月    19    日
附錄本案論罪科刑法條
毒品危害防制條例第10條第1項：
施用第一級毒品者，處六月以上五年以下有期徒刑。

司法院資訊處製作；財團法人民間司法改革基金會備份。
